【裁判字號】    91,聲判,6
【裁判日期】    920321
【裁判案由】    交付審判
【裁判全文】
臺灣臺東地方法院刑事裁定                            九十一年度聲判字第六號
    聲  請  人
    即  告訴人  乙○○
    代  理  人  張政衡律師
    被      告  甲○○
右列聲請人因被告詐欺案件，不服臺灣高等法院花蓮分院檢察署檢察長於中華民國九
十一年九月十八日九十一年度上聲議字第六七號駁回再議之處分（原不起訴處分案號
：臺灣臺東地方法院檢察署九十年度偵字第一五九三號），聲請交付審判，本院裁定
如左：
    主  文
聲請駁回。
    理  由
一、按告訴人不服上級法院檢察署檢察長或檢察總長認再議為無理由而駁回之處分者
    ，得於接受處分書後十日內委任律師提出理由狀，向該管第一審法院聲請交付審
    判。法院認為交付審判之聲請不合法或無理由者，應駁回之。刑事訴訟法第二百
    五十八條之一、第二百五十八條之三第二項前段分別定有明文。
二、本件聲請人即告訴人乙○○以被告甲○○涉犯詐欺罪，向臺灣臺東地方法院檢察
    署檢察官提出告訴，經該署檢察官於民國九十一年八月十九日，以九十年度偵字
    第一五九三號為不起訴處分後，聲請人不服，聲請再議，經臺灣高等法院花蓮分
    院檢察署檢察長以再議為無理由，而於九十一年九月十八日，以九十一年度上聲
    議字第六七號處分書駁回再議，聲請人於同年月二十七日，收受駁回處分書，於
    同年十月七日，委任律師具狀向本院聲請交付審判，並未逾十日之不變期間，合
    先敘明。
三、本件聲請交付審判之意旨詳如聲請人委任律師提出之交付審判聲請狀（如附件）
    。
三、按新修正刑事訴訟法第二百五十八條之一規定告訴人得向法院聲請交付審判，係
    新增對於「檢察官不起訴或緩起訴裁量權」制衡之一種外部監督機制，法院僅就
    檢察官所為不起訴或緩起訴之處分是否正確加以審查，以防止檢察機關濫權，依
    此立法精神，同法第二百五十八條之二第三項規定法院審查聲請交付審判案件時
    「得為必要之調查」，其調查證據之範圍，自應以偵查中曾顯現之證據為限；而
    同法第二百六十條對於不起訴處分已確定或緩起訴處分期滿未經撤銷者得再行起
    訴之規定，其立法理由說明該條所謂不起訴處分已確定者，包括「聲請法院交付
    審判復經駁回者」之情形在內，是前述「得為必要之調查」，其調查證據範圍，
    更應以偵查中曾顯現之證據為限，不得就告訴人新提出之證據再為調查，亦不得
    蒐集偵查卷以外之證據，否則，將與刑事訴訟法第二百六十條之再行起訴規定，
    混淆不清，亦將使法院兼任檢察官而有回復「糾問制度」之虞；且法院裁定交付
    審判，即如同檢察官提起公訴，使案件進入審判程序，是法院裁定交付審判之前
    提，必須偵查卷內所存證據已符合刑事訴訟法第二百五十一條第一項規定「足認
    被告有犯罪嫌疑」，檢察官應提起公訴之情形，亦即該案件已經跨越起訴門檻，
    否則，縱或法院對於檢察官所認定之基礎事實有不同判斷，但如該案件仍須另行
    蒐證偵查始能判斷應否交付審判者，因交付審判審查制度並無如同再議救濟制度
    得為發回原檢察官續行偵查之設計，法院仍應依同法第二百五十八條之三第二項
    前段規定，以聲請無理由裁定駁回。
四、本院經查：
（一）按刑法第三百三十九條詐欺罪之成立，以行為人主觀上基於不法所有意圖而施
      用詐術，致使被害人因受詐術之誤導，進而為財物之交付或處分財產，使行為
      人獲取財物或財產上之利益為其成立要件。本件被告是否構成詐欺罪，其審究
      之重點應在於向銀行辦理借款手續時，聲請人是否知情，被告是否有施用詐術
      使聲請人陷於錯誤，而將所貸得之款項交付予被告。
（二）聲請人將其向銀行所貸得之款項交付予被告之情形，經檢察官向第一商業銀行
      臺東分行函詢結果，係聲請人於八十三年五月十九日以臺東縣成功鎮○○段第
      一一五四─四號及其上建物向前開銀行申貸新臺幣（下同）五百萬元，銀行依
      約將上揭款項撥入聲請人設於該銀行活期儲蓄存款第○○五四四四號帳戶內，
      聲請人隨即開立取款憑條將該五百萬元轉入被告設於同一銀行活期儲蓄存款第
      ○八四八六七號帳戶內；另張惠慎以同段第一一五四─五地號及其上建物申貸
      撥款四百萬元入其○九九七六七號帳戶內，即轉入被告前揭帳戶內，此有上開
      銀行九十年十月十二日（九十）一台東放字第二六四號函及所附之授信申請書
      二紙、轉帳收入傳票、活期儲蓄存款取款憑條、活期儲蓄存款存入憑條等影本
      在卷可稽（見原偵查卷第四十九頁至六十頁），告訴人於偵查中亦自承前開貸
      款係其親自辦理，並同意交付被告（見原偵查卷第九十八頁之訊問筆錄），足
      證本件之銀行貸款手續及匯款予被告，均係出自告訴人本人之自由意願。
（三）至聲請人為何會將所貸得之款項交付予被告，聲請人於檢察官偵查中陳稱：因
      被告以節省賦稅為由，借用伊與女兒張惠慎之名義為起造人，並借用伊及女兒
      之名義向銀行辦理貸款等語。聲請人既明知被告借用其名義擔任起造人及貸款
      人，仍同意與被告配合，尚難認被告有使用何種詐術使告訴人陷於錯誤之情形
      ，且遍查原偵查卷全卷，亦未見告訴人提出其他積極證據證明被告有施用詐術
      之行為，自難遽認被告有何詐欺之犯行。
（四）綜上所述，聲請人對擔任本件起造人及貸款人等事項，均已知悉，方同意交付
      所貸得之款項予被告，是被告並無施用詐術致聲請人陷於錯誤以為財物之交付
      可言；縱事後被告未依約履行，此僅涉有民事債務不履行問題，係屬單純之民
      事糾紛，自難據此推論被告於聲請人交付所貸得款項之際，有何施用詐術可言
      ，依照首揭說明，自與刑法第三百三十九條之詐欺罪無涉。是原不起訴處分書
      認被告並無詐欺情形，臺灣高等法院花蓮分院檢察署處分書亦認原檢察官所調
      查之事證明確，援用原不起訴處分書之理由採相同之見解，認被告並無詐欺之
      犯行，經本院核閱卷內證據資料，於法尚無違誤，本件聲請交付審判意旨仍執
      前詞，對於原處分加以指摘請求交付審判，非有理由，應予駁回。
五、依刑事訴訟法第二百五十八條之三第二項前段，裁定如主文。
中      華      民      國    九十二    年      三      月    二十一    日
                                臺灣臺東地方法院刑事庭
                                    審判長法  官  楊力進
                                          法  官  范乃中
                                          法  官  陳弘能
右正本證明與原本無異。
本件不得抗告。
                                          書記官  賴淑芬
中      華      民      國    九十二    年      三      月    二十四    日


司法院資訊處製作；財團法人民間司法改革基金會備份。
